臺北高等行政法院裁定　　　　　　　　　　　　　　九十二年度訴字第四一八○號
　　原　　　告　乙○○
　　　　　　　　丙○○
　　　　　　　　丁○○
　　兼　共　同
　　訴訟代理人　甲○○
　　被　　　告　交通部臺灣鐵路管理局
　　代　表　人　徐達文（局長）
　　訴訟代理人　戊○○
右當事人間因有關土地事務事件，原告提起行政訴訟，本院裁定如左：
    主  文
原告之訴駁回。
訴訟費用由原告負擔。
    理  由
一、原告起訴時，被告之代表人為黃德治，嗣於訴訟中變更為徐達文，茲據新任代表
    人具狀聲明承受訴訟，核無不合，應予准許。
二、按「公法上之爭議，除法律別有規定外，得依本法提起行政訴訟。」行政訴訟法
    第二條定有明文。行政機關代表國家處理行政事務，如與人民因私權關係發生爭
    執，則屬於民事訴訟範圍，應向普通法院訴請裁判，非屬行政爭訟範圍。原告如
    對之提起行政爭訟，應認有訴訟事件不屬行政法院之權限情事，依行政訴訟法第
    一百零七條第一項第一款裁定駁回之。
三、本件原告等以自民國（下同）三十五年起占用居住坐落花蓮縣瑞穗鄉第七六三、
    七六○、七三四、七三八地號土地（下稱系爭土地），達數十年之久，並設有戶
    籍，占用當時系爭土地為公共用地，但於六十二年間經公告核定為住宅區土地，
    被告為系爭土地管理者，早應依國有財產法第三十三條、第三十五條規定移交財
    政部國有財產局接管，並由原告等向財政部國有財產局承購，即不必每年向被告
    繳納土地使用費用至今，原告等乃向本院起訴，求為判決「1.被告應將系爭土地
    移交財政部國有財產局接管，被告應返還原告甲○○、乙○○、丁○○已收之土
    地使用費用各新臺幣（下同）一百萬元，返還原告乙○○已收之土地使用費用一
    百四十萬元，並均自訴狀繕本送達之日起至清償日止，按週年利率百分之五計算
    之利息。」云云。
四、經查，原告乙○○、丙○○與被告訂有租賃契約，有租賃契約影本在卷可稽，被
    告係依租賃契約收取原告乙○○、丙○○使用土地之租金，而原告甲○○、丁○
    ○未與被告訂定租賃契約，亦有交通部臺灣鐵路管理局工務處花蓮工務段函在卷
    可按，被告係依民法不當得利以比照租金計算方式收取使用土地補償金。依原告
    等訴之聲明，為被告向原告等收取系爭土地使用費用，兩造因而產生爭執，屬私
    權爭執，揆諸前揭說明，即非本院所得審理，本件原告之訴，難謂合法，應予駁
    回。
五、依行政訴訟法第一百零七條第一項第一款、第一百零四條、民事訴訟法第九十五
    條、第八十五條第一項前段，裁定如主文。
中　　　華　　　民　　　國　　九十三　　年　　　七　　　月　　 三十 　　日
                 臺 北 高 等 行 政 法 院   第 四 庭
                                    審 判 長 法  官　王立杰
                                             法  官　王碧芳
                                             法  官　胡方新
右為正本係照原本作成。
如不服本裁定，應於送達後十日內向本院提出抗告狀（須按他造人數附繕本）。
中　　　華　　　民　　　國　　九十三　　年　　　七　　　月　　 三十 　　日
                                             書記官  陳幸潔
